【裁判字號】    98,交聲,289
【裁判日期】    981019
【裁判案由】    違反道路交通管理處罰條例聲明異議
【裁判全文】
臺灣花蓮地方法院交通事件裁定         98年度交聲字第289號
原處分機關  交通部公路總局臺北區監理所花蓮監理站
異  議  人
即受處分人  甲○○
上列異議人即受處分人因違反道路交通管理處罰條例案件，對於
交通部公路總局臺北區監理所花蓮監理站民國98年 8月25日所為
之處分（原處分案號：花監違字第裁44-P00000000號）聲明異議
，本院裁定如下：
     主  文
異議駁回。
    理  由
一、按汽車駕駛人轉彎時，不依標誌、標線、號誌指示者，處新
    臺幣 600元以上1800元以下罰鍰；又汽車駕駛人，駕駛汽車
    有違反本條例之行為，經交通勤務警察或依法令執行交通稽
    查任務人員制止時，不聽制止或拒絕停車接受稽查而逃逸者
    ，除按各該條規定處罰外，處新台幣3000元以上6000元以下
    罰鍰；道路交通管理處罰條例第48條第1項第2款、第60條第
    1 項分別定有明文。次按，汽車駕駛人之行為有不服指揮稽
    查而逃逸之情形，當場不能或不宜攔截製單舉發者，得逕行
    舉發（第1項第4款前段）；第 1項逕行舉發，應記明車輛牌
    照號碼、車型等可資辨明之資料，以汽車所有人為被通知人
    製單舉發（第4項）；道路交通管理處罰條例第7條之2第1項
    第4款前段、第4項亦定有明文。
二、原處分意旨略以：異議人即受處分人甲○○（下稱異議人）
    所有之車牌號碼PQD－540號重型機車於民國98年1月6日15時
    05分在花蓮縣花蓮市○○路，有未依標誌、標線號誌指示二
    段式左轉及拒絕停車交受稽查而逃逸之違規行為，經花蓮縣
    警察局吉安分局北昌派出所員警掣單舉發，異議人於舉發通
    知單上所載應到案日期後始向原處分機關提出陳述，經原處
    分機關函請舉發單位調查結果，仍認上開違規事實明確，於
    98 年8月25日依道路交通管理處罰條例第48條第1項第2款、
    第60條第 1項規定，裁處異議人7800元之罰鍰，並依同條例
    第63條第1項規定記違規點數2點。
三、異議人聲明異議意旨略以：異議人有每天陪中風之配偶運動
    的習慣，98年1月6日下午3點至5點，當時異議人陪中風的配
    偶在中原公園運動，沒有騎車在違規地點為違規行為等語。
四、經查：
  (一)車牌號碼PQD－540號重型機車為異議人所有，為異議人所不
    爭執，並有車籍查詢基本資料在卷可稽。又異議人所有上開
    重型機車於98年1月6日15時 5分許，由不詳之男性駕駛人駕
    騎於花蓮縣花蓮市○○路、和平路口未依標誌、標線號誌指
    示二段式左轉，經在該處執行交通稽查勤務之花蓮縣警察局
    吉安分局北昌派出所員警乙○○及吳泓均示意駕駛人停車接
    受稽查，詎駕駛人竟拒絕停車接受稽查而逃逸等情，業據證
    人即執勤員警乙○○於本院調查時證述：當天下午我跟同事
    吳泓均兩人在和平路1 段現代汽車前執行交通稽查勤務，下
    午3點5分時有一部重機車，由北向南方向慈濟醫院往東華大
    學方向行駛，那時北向南號誌燈是綠燈，和平路東西向號誌
    燈是紅燈靜止，重機車從中央路 3段到和平路口時，未依規
    定兩段式左轉，我同事舉起指揮棒示意請他停車接受稽查，
    該男性駕駛人看到我同事舉起指揮棒要攔停，知道自己違規
    就調頭往果菜市場方向騎走；當時駕駛人不是在庭異議人，
    駕駛人是男性，身材跟我差不多，比異議人年輕，反應狀況
    很靈敏，我當時有吹哨子，他看到警方吹哨馬上轉頭就走，
    一般年紀大的人反應不會那麼靈敏，騎車也不會那麼快，當
    時是銀色的車，騎乘人要調頭離開時我們有看到車牌是PQD-
    540 等語綦詳，並有證人當庭所匯現場位置圖在卷可參（見
    本院卷第20-21、27 頁）。由證人所述駕駛人之身形、年紀
    、特徵及違規機車之顏色、車型與車籍查詢資料所載異議人
    所有之上開車輛特徵相一致等情，足認警員乙○○舉發當時
    確已明確辨識違規者之樣貌及所駕駛之車號，應無誤判之虞
    。揆諸前開道路交通管理處罰條例第7條之2第 4項規定，舉
    發單位逕向汽車所有人即異議人舉發，於法並無不合。
  (二)另按，「本條例之處罰，受舉發違反道路交通管理事件之受
    處罰人，認為受舉發之違規行為應歸責他人者，應於舉發違
    反道路交通管理事件通知單應到案日期前，檢附相關證據及
    應歸責人相關證明文件，向處罰機關告知應歸責人，處罰機
    關應即另行通知應歸責人到案依法處理。逾期未依規定辦理
    者，仍依本條例各該違反條款規定處罰。」、「依本條例規
    定逕行舉發或同時併處罰其他人之案件，推定受逕行舉發人
    或該其他人有過失。」，道路交通管理處罰條例第85條第 1
    項、第 4項定有明文。衡其立法本意，係以車輛所有人對於
    車輛應有管理之責，而對於汽車所有人隱匿駕駛人身分之情
    形，賦予推定違規事實之歸責基礎。是依上開規定，如汽車
    駕駛人有上開違規行為且不服指揮稽查而逃逸，為警當場攔
    停者，處罰機關固應對汽車之駕駛人為處罰，惟若舉發機關
    並非當場對該汽車攔停，而係依道路交通管理處罰條例第 7
    條之2第1項之規定逕行舉發者，此際舉發機關僅能依上開第
    7條之2第 3項規定對汽車所有人為掣單舉發，如經舉發之汽
    車所有人在舉發通知單上所載之應到案日期前到案，並告知
    處罰機關真正違規駕駛人之姓名、身分證統一編號及住址者
    ，處罰機關應即依前開條例第85條第 1項規定處罰該名違規
    駕駛人，而如汽車所有人未於應到案日期前到案或雖於應到
    案日期前到案，而未告知處罰機關實際之違規駕駛人者，處
    罰機關仍應對車輛所有人加以處罰。本件異議人雖辯稱: 沒
    有騎機車違規云云。查本件違規機車之駕駛人非異議人，固
    據證人乙○○證述在卷，惟異議人既為前述違規機車之所有
    人，就其所有機車之使用狀況應無不知之理，異議人未於最
    後應到案期限98年 2月18日前到案，迄今亦未檢附相關證據
    及應歸責人相關證明文件，向原處分機關告知實際違規駕駛
    人姓名、身分證統一編號及住址，則原處分機關對車輛所有
    人即異議人加以處罰，依上開說明，於法並無不合。異議人
    上開所辯，尚無足採。
  (三)綜上所述，原處分機關據以援引首揭規定，裁處異議人罰鍰
    7800元，並依同條例第63條第1項規定記違規點數2點，並無
    違誤。本件異議為無理由，應予駁回。
五、據上論斷，應依道路交通案件處理辦法第19條，裁定如主文
    。
中    華    民    國    98    年    10    月    19    日
                  交通法庭      法  官  蔡寶樺
上列正本證明與原本無異。
如對本裁定不服，應於送達後 5日內，向本院提出抗告狀（應抄
附繕本）。
中    華    民    國    98    年    10    月    19    日
                                書記官


司法院資訊處製作；財團法人民間司法改革基金會備份。
